【裁判字號】    89,訴,848
【裁判日期】    900227
【裁判案由】    違反槍砲彈藥刀械管制條例
【裁判全文】
臺灣基隆地方法院刑事判決                八十九年度訴字第八四八號
    公  訴  人  臺灣基隆地方法院檢察署檢察官
    被      告  甲○○
右列被告因違反槍砲彈藥刀械管制條例案件，經檢察官提起公訴（八十九年度偵字第
四四六二號），本院判決如左：
    主      文
甲○○未經許可，持有其他可發射金屬或子彈具有殺傷力之各式槍砲，處有期徒刑壹
年併科罰金新台幣伍仟元。罰金如易服勞役，銀元佰元即新台幣玖佰元折算壹日，
緩刑年。
扣案之其他可發射金屬或子彈具有殺傷力之各式槍砲壹枝（槍枝管制編號：0000
000000號）、鋼珠瓶（貳佰陸拾發）、二氧化碳鋼瓶拾貳支沒收。
    事      實
一、甲○○於民國八十八年間，在屏東縣潮洲鎮某玩具店，以新台幣（下同）七千元
    之價格購入具殺傷力之玩具槍一把，鋼珠三瓶（共計二百六十顆）及二氧化碳鋼
    瓶十二支，並在基隆市○○區○○路三二五巷對面之夜市，購買紅外線瞄準器，
    將之與上開玩具槍組裝成具殺傷力可發射鋼珠之槍枝後，未經許可而無故持有上
    開槍枝，並藏放於家中，偶用以射殺飛鼠。嗣甲○○於八十九年十月二十五日凌
    晨三時許，在基隆市○○區○○街產業道路旁草叢中獵捕飛鼠時，為巡邏警員查
    獲，並當場扣得上開槍枝一支、鋼珠三瓶及二氧化碳鋼瓶十二支。
二、案經基隆市警察局第三分局報請臺灣基隆地方法院檢察署檢察官偵查起訴。
    理      由
一、右揭事實業據被告甲○○於偵審中坦承不諱，且有如主文第二項所示之具殺傷力
    之槍枝（槍枝管制編號：0000000000號）一把、鋼珠二百六十顆、二
    氧化碳鋼瓶十二支扣案可證。扣案槍枝一把經內政部警政署刑事警察局鑑定結果
    ，認為：鑑驗槍枝係玩具空氣長槍，以小型二氧化碳鋼瓶內之氣體為發射動力，
    機械性能良好，經實際測試，動能為五十五（焦耳／平方公分），此有該局八十
    九年十一月二日刑鑑字第一六七三五七號鑑驗通知書、甲○○案槍彈測試記錄表
    各一紙附卷可稽。按「殺傷力」之認定標準為在最具威力的適當距離，以彈丸可
    穿入人體皮肉層之動能為基準，此有司法院秘書長八十一年六月十一日秘台廳（
    二）字第０六九八五號函釋示，可資參照，又內政部刑事警察局對於活豬做射擊
    測試結果，彈丸單位面積動能達二十四（焦耳／平方公分），則足以穿入豬隻皮
    肉層、而依日本科學警察研究所之研究結果，彈丸單位面積動能達二十（焦耳／
    平方公分）則足以穿入人體皮肉層，亦有上開槍彈測試記錄表所附說明可得參照
    ，本案所扣槍枝，經射擊測試後彈丸單位面積動能高達五十五（焦耳／平方公分
    ），已如前述，顯已逾穿入人體皮肉層所需之動能，依據上開說明，扣案槍枝具
    有殺傷力堪可認定，而內政部警政署刑事警察局亦同此見解，認為上開槍枝為槍
    砲彈藥刀械管制條例第四條第一項所稱「其他可發射金屬或子彈具有殺傷力之各
    式槍砲」，此有該局八十九年十一月十八日（八九）刑鑑字第一八０五五八號函
    ，附卷可憑。本件事證已臻明確，被告犯行堪以認定，應予依法論科。
二、核被告甲○○所為，係犯槍砲彈藥刀械管制條例第十一條第四項之未經許可持有
    其他可發射金屬或子彈具有殺傷力之各式槍砲罪。爰審酌被告之素行，及無故持
    有槍枝係用於獵捕飛鼠，並未用於犯罪，危害社會秩序程度尚屬有限，並其犯後
    坦承犯行，尚知悔悟等一切情狀，量處如主文所示之刑，並就併科罰金部分，諭
知易服勞役，以銀元三百元即新台幣九百元折算一日，以示懲儆。再被告前未受
    有期徒刑以上刑之宣告，有本院被告全國前案紀錄表附卷可稽，經此次起訴審判
    後，當能知所警惕，信無再犯之虞，本院認為前開對其宣告之刑，以暫不執行為
    適當，爰宣告緩刑三年，以啟自新。扣案之槍枝係違禁物，鋼珠二百六十發及鋼
    瓶十二支為被告所有，供犯罪所用之物，爰分別依刑法第三十八條第一項第一款
    、第二款規定，併予宣告沒收。
三、末按保安處分係對受處分人將來之危險性所為拘束其身體、自由等之處理，以達
    教化與治療之目的，為刑罰之補充制度，本諸法治國家保障人權之原理及刑法之
    保護作用，其法律規定之內容，應受比例原則之規範，使保安處分之宣告，與行
    為人所為行為之嚴重性、行為人所表現之危險性，及對於行為人未來行為之期待
    性相當。槍砲彈藥刀械管制條例第十九條第一項規定：「犯第七條、第八條、第
    十條、第十一條、第十二條第一項至第三項、第十三條第一項至第三項之罪，經
    判處有期徒刑者，應於刑之執行完畢或赦免後，令入勞動場所，強制工作，其期
    間為三年。」此項規定不問對行為人有無預防矯治其對社會危險之必要，一律宣
    付強制工作三年之部分，限制其中不具社會危險性之受處分人之身體、自由部分
    ，其所採措施與所欲達成預防矯治之目的及所需程度，不合憲法第二十三條所定
    之比例原則，司法院大法官釋字第四百七十一號著有解釋在案。故犯該條例第十
    九條第一項所列舉之罪，依個案情節符合比例原則部分，故應適用該條例宣告保
    安處分；至不符部分而應宣告保安處分者，則仍由法院斟酌刑法第九十一條第一
    項規定之要件，依職權為之。查本案被告夙無前科已如前述，所犯未經許可持有
    上開槍枝犯行係為獵殺飛鼠，而從未持供任何犯罪之用，對社會危害尚輕，行為
    人顯現之危險性不高，經本院判處有期徒刑一年後，當已知所警惕，而足以達到
    預防其再犯之特別目的，期待其不為非作歹之可能性已相當高，依比例原則權衡
    結果，應認對被告無預防矯治其社會危險性之必要，又本件與刑法第九十條第一
    項規定之要件尚屬有間，依據上開司法院大法官解釋意旨，本件無庸為強制工作
    之諭知，附此敘明。
據上論斷，應依刑事訴訟法第二百九十九條第一項前段，槍砲彈藥刀械管制條例第十
一條第四項，刑法第十一條前段、第四十二條第二項、第七十四條第一款、第三十八
條第一項第一款、第二款，罰金罰鍰提高標準條例第二條，現行法規所定貨幣單位折
算新台幣條例第二條，判決如主文。
本案經檢察官黃士元到庭執行職務。
中      華      民      國      九十      年    二    月    二十七      日
                                  臺灣基隆地方法院刑事第三庭
                                        法  官    姚  貴  美
右正本證明與原本無異。
對於本件判決如有不服，應於收受送達後十日內，向本院提出上訴狀，上訴於臺灣高
等法院，並按他造當事人之人數附具繕本。
                                        書記官    明  祖  斌
中      華      民      國      九十      年    三    月    十四        日
附錄論罪法條：
槍砲彈藥刀械管制條例第十一條第四項：
未經許可，持有、寄藏或意圖販賣而陳列第一項所列槍砲者，處一年以上七年以下有
期徒刑，併科新臺幣七百萬元以下罰金。


司法院資訊處製作；財團法人民間司法改革基金會備份。
